【裁判字號】    90,上,300
【裁判日期】    900612
【裁判案由】    損害賠償
【裁判全文】
台灣高等法院民事判決  九十年度上字第三○○號
      上  訴  人  乙○○
      訴訟代理人  遲宗憲
      被上訴人    甲○○
      訴訟代理人  陳俊清
右當事人間損害賠償事件，上訴人對於中華民國九十年一月十九日臺灣桃園地方法院
八十九年度訴字第一二一一號第一審判決提起上訴，本院判決如左：
    主    文
上訴駁回。
第二審訴訟費用由上訴人負擔。
    事    實
甲、上訴人方面：
一、聲明：(一)原判決廢棄。(二)被上訴人應給付上訴人新台幣（下同）一百三十八萬二
    千二百元。
二、陳述：除與原判決記載相同部分，予以引用外，並補稱：
（一）原判決關於上訴人過失責任比例之認定與事實不符。
（二）臺灣省桃園縣區車輛行車事故鑑定委員會及臺灣省車輛行車事故覆議鑑定委員
      會關於肇事責任之鑑定，亦有錯誤，均不足據為認定上訴人之過失責任比例。
三、證據：除援用原審之立證方法外，並補提出上訴人自繪之道路現場圖為證。
乙、被上訴人方面：
一、(一)聲明：上訴駁回。
二、陳述：除與原判決記載相同部分，予以引用外，並補稱：
（一）本件車禍之過失責任全在上訴人一方，被上訴人並無何過失可言。
（二）上訴人就其請求之項目及金額均未具體陳明並舉證證明，顯非真實，惟就原判
      決所為賠償金額及過失比例之認定，均不再爭執。
三、證據：援用原審之立證方法。
丙、本院依職權調閱原審八十七年度交易字第五四七號兩造過失傷害案件偵審全卷。
    理由
一、本件上訴人起訴主張：被上訴人於民國（下同）八十七年六月六日晚上八時三十
    分許，騎乘車號ＨＸＮ─五一五號機車，自桃園縣蘆竹鄉山腳村往桃園縣南崁方
    向行駛，途經桃園縣蘆竹鄉○○村○○路○段十七巷巷口時，應即注意車前狀況
    ，隨時採取安全措施，且依當時情形又非不能注意，竟疏於注意，仍以時速四十
    公里之速度前駛，致碰撞騎乘車號ＨＺＧ─五○○號機車行駛於對向車道欲左轉
    進入十七巷之上訴人，致上訴人受有兩膝、右手前臂挫裂傷、左額頭瘀腫之傷害
    ，並毀損上訴人所騎乘之機車，使上訴人因而受有支出機車修理費一萬二千二百
    元及不能工作之損失八十六萬四千元，暨非財產上之損害五十萬六千元等情，爰
    依侵權行為之法則，求為命被上訴人給付一百三十八萬二千二百元之判決。
    被上訴人則以：伊就前開車禍之發生並無過失，又縱認伊有過失，惟上訴人亦與
    有過失，應適用過失相抵之原則；且上訴人因前開車禍之過失行為，致伊受有下
    頷骨開放性骨折、頸椎骨髓神經挫傷之傷害，應賠償伊一百三十五萬八千八百零
    六元及自八十八年四月十八日起至清償日止，按年息百分之五計算之利息，業經
    原審判決確定，惟上訴人始終拒依上開判決內容給付，故縱認伊亦應對上訴人負
    侵權行為損害賠償責任，伊亦得以前開金額主張抵銷等語，資為抗辯。
二、經查上訴人主張被上訴人於八十七年六月六日晚上八時三十分許，騎乘車號ＨＸ
    Ｎ─五一五號機車，自桃園縣蘆竹鄉山腳村往桃園縣南崁方向行駛，途經桃園縣
    蘆竹鄉○○村○○路○段十七巷巷口時，碰撞騎乘車號ＨＺＧ─五○○機車行駛
    於對向車道欲左轉進入十七巷之上訴人，致上訴人受有兩膝、右手前臂挫裂傷、
    左額頭瘀腫之傷害，並因而毀損上訴人所騎乘之機車之事實，業據其提出機車毀
    損照片及診斷證明書為證（見原審八十九年度桃簡字第七七○號民事卷第七頁至
    第八頁），即被上訴人亦不爭執有於前開時地，駕駛機車與上訴人所駕駛之機車
    發生碰撞，固堪信為真實。惟上訴人另主張被上訴人就本件車禍之發生應負全部
    過失責任云云，則為被上訴人所否認，並抗辯：縱認伊有過失，惟上訴人亦與有
    過失，應適用過失相抵原則等語。經查兩造騎車碰撞之地點係在自桃園縣蘆竹鄉
    山腳村往桃園縣南崁方向之南山路外側車道靠近十七巷巷口處（見本院卷第四三
    頁所附臺灣桃園地方法院檢察署八十七年度偵字第一一七五九號偵查卷第九頁之
    道路交通事故調查報告表），而被上訴人於刑事訴訟警訊時自承車禍發生當日天
    氣晴朗，伊車速為時速四十公里，伊未看到上訴人要左轉（見本院卷第四五頁所
    附前揭偵查卷第五頁背面）等語。按行車速度應依標誌之規定，無標誌者，在郊
    外慢車道上時速不得超過四十公里，又於行至無號誌交岔路口時，應減速慢行，
    道路交通安全規則第九十三條第一項定有明文；另按汽車行駛時，駕駛人應注意
    車前狀況，並採取必要之安全措施，同法第九十四條第三項亦定有明文。則被上
    訴人於騎車行經前揭十七巷之路口時，顯有違反上開規定，疏未減速慢行，及注
    意車前狀況，而當時天候尚佳，視距良好，並無不能注意之情形，自應就本件車
    禍之發生，負過失責任。惟查上訴人已於刑事訴訟偵查中，自承伊係以時速六十
    公里之速度行經該路段，並自承：「我已快轉至慢車道．．．我見對方當時相距
    很遠，我才轉彎的」（見本院卷第四八頁所附前揭偵查卷第二一頁背面及第二二
    頁），足見上訴人於行經該路段時，未遵速限行駛，且於轉彎時更未減速慢行，
    並疏未注意車前狀況，致未讓被上訴人所騎乘之直行車先行，反而超速轉彎，以
    致發生車禍，顯然亦有違反道路交通安全規則第九十三條第一項、第九十四條第
    三項及第一百零二第一項第二款、第六款之規定，就本件車禍之發生，亦與有過
    失。而臺灣省桃園縣縣區車輛行車事故鑑定委員會所為之鑑定及臺灣省車輛行車
    事故覆議鑑定委員會所為之覆議結果亦咸認兩造就本件車禍之發生均與有過失（
    見原審卷第二一頁第三七頁）。爰斟酌兩造之上開過失情節，認上訴人應就本件
    車禍之發生負五分之四之過失責任，被上訴人應負五分之一之過失責任（另案原
    審八十八年度訴字第五一八號民事判決亦同此認定，並未據上訴人聲明不服而告
    確定─見原審八十九年度桃簡字第七七○號民事案卷第二七頁）。
三、按因故意或過失，不法侵害他人之權利者，負損害賠償責任，民法第一百八十四
    條第一項前段定有明文。本件被上訴人既有前開過失不法侵害上訴人權利之行為
    ，致上訴人受有損害，則上訴人本於侵權行為之法則，請求被上訴人負損害賠償
    責任，自屬有據。至就上訴人所得請求賠償之金額究為若干，分述如次：
（一）關於機車修理費用一萬二千二百元部分：
      上訴人主張因被上訴人過失不法碰撞伊所騎乘之機車，致該機車受有損害，而
      支出修理費用一萬二千二百元，請求被上訴人應賠付該筆金額。惟按不法毀損
      他人之物者，被害人得請求賠償其物因毀損所減少之價額，民法第一百九十六
      條固定有明文。然查本件機車所有權人並非上訴人，而係上訴人之父遲宗憲，
      有行車執照為證（見原審卷第六一頁），足證因機車毀損而受損害之被害人並
      非上訴人，則上訴人請求被上訴人賠償伊機車修理費用，顯屬無據。
（二）關於喪失勞動能力之工作損失八十六萬四千元部分：
      上訴人主張因其車禍，受有兩膝、右手前臂挫裂傷、左額頭瘀腫之傷害，請求
      被上訴人應賠償其工作損失八十六萬四千元，既為被上訴人所不爭執（見本院
      卷第四○頁），應屬有據。
（三）關於非財產上損害之慰撫金五十萬六千元部分：
      按不法侵害他人之身體、健康，被害人雖非財產上之損害，亦得請求賠償相當
      之金額，為民法第一百九十五條第一項前段所明定。上訴人因本件車禍，致受
      有兩膝、右手前臂挫裂傷、左額頭瘀腫之傷害，其肉體及精神上自必感受痛苦
      ，不言可喻，則其請求被上訴人賠償非財產上損害之慰撫金，亦屬有據。爰斟
      酌兩造之身份、地位及經濟狀況（見本院卷第四四頁及第四六頁），認上訴人
      請求賠償之金額為五十萬六千元，尚嫌過高，應以五萬元為適當。
四、綜上所述，上訴人請求被上訴人賠償九十一萬四千元（其計算式為：864000+500
    00=914000 ），固屬有據，惟按損害之發生或擴大，被害人與有過失者，法院得
    減輕賠償金額，或免除之，為民法第二百十七條第一項所明定。上訴人就本件車
    禍之發生，既與有過失，應負五分之四之過失責任，並已據被上訴人主張過失相
    抵。則上訴人按其應負擔之過失比例計算，所得請求被上訴人給付之金額應僅為
    十八萬二千八百元（其計算式為：914000X被上訴人應負之過失責任比例【1-4/5
    】=182800 ）。然上訴人在本件車禍中，因其過失，致被上訴人受有下頷骨開放
    性骨折、頸椎骨髓神經挫傷之傷害，業經原審另案判決應賠償被上訴人一百三十
    五萬八千八百零六元及法定遲延利息確定，有原審八十八年度訴字第五一八號民
    事判決可憑（見原審八十九年度桃簡字第七七○號民事卷第二三頁至第二八頁)
    。既據被上訴人主張以此金額與伊應給付上訴人之金額相抵銷，揆諸民法第三百
    三十四條第一項規定，自應准許。則經此抵銷後，上訴人尚應給付被上訴人一百
    十七萬六千零六元（其計算式為：0000000-000000=0000000）及法定遲延利息，
    已無得請求被上訴人給付之金額。從而，上訴人本於侵權行為之法則，請求被上
    訴人給付一百三十八萬二千二百元，自屬不應准許。原審所為上訴人敗訴之判決
    ，並無不合。上訴論旨仍執前詞指摘原判決不當，求予廢棄改判，為無理由。
五、至兩造其餘之攻擊或防禦方法，及未經援用之證據，經本院斟酌後，認為均不足
    以影響本判決之結果，自無逐一詳予論駁之必要，併此敘明。
六、據上論結，本件上訴為無理由，依民事訴訟法第四百四十九條第一項、第七十八
    條，判決如主文。
中      華      民      國    九十      年      六      月      十二    日
                                  臺灣高等法院民事第十三庭
                                      審判長法  官  林  鄉  誠
                                            法  官  陳  駿  璧
                                            法  官  謝  碧  莉
右正本係照原本作成。
如不服本判決，應於收受送達後二十日內向本院提出上訴書狀，其未表明上訴理由者
，應於提出上訴後二十日內向本院補提理由書狀（均須按他造當事人之人數附繕本）
上訴時應提出委任律師或具有律師資格之人之委任狀；委任有律師資格者，另應附具
律師及格證書及釋明委任人與受任人有民事訴訟法第四百六十六條之一第一項但書或
第二項（詳附註）所定關係之釋明文書影本。
中      華      民      國    九十      年      六      月      十三    日
                                            書記官  曹  聖  德
附註：
民事訴訟法第四百六十六條之一（第一項、第二項）：
對於第二審判決上訴，上訴人應委任律師為訴訟代理人。但上訴人或其法定代理人具
有律師資格者，不在此限。
上訴人之配偶、三親等內之血親、二親等內之姻親，或上訴人為法人、中央或地方機
關時，其所屬專任人員具有律師資格並經法院認為適當者，亦得為第三審訴訟代理人
。


司法院資訊處製作；財團法人民間司法改革基金會備份。
